Nom et Prénom : Farés CHAMMAM

**Profession :** Ingénieur génie civil (BAC+5)

Poste actuel: Ingénieur d'étude structures et ouvrages d'art

Nationalité : Tunisienne

**Date de naissance**: 08 octobre 1988

Téléphone /e-mail +216 92 03 26 04 / chammam.fares@gmail.com

#### **PRINCIPALES QUALIFICATIONS:**

Après un diplôme d'ingénieur en génie civil et une expérience de 6 ans dans le domaine des ouvrages d'art, j'ai développé des capacités techniques et managériales à travers des projets de développement d'infrastructures sur le plan national et international. J'interviens essentiellement dans :

- La conception des ouvrages d'art pendant les phases d'avant projet sommaire et détaillé.
- Les études d'exécution des ouvrages d'art.
- Le Contrôle des études techniques et le suivi des travaux d'ouvrage d'art et de génie civil.

#### **FORMATION:**

2009- 2012	Diplôme national d'Ingénieur en Génie civil				École Nationale d'Ingénieurs de Tunis (ENIT)–Tunisie		
2007- 2009	Études d'ingénie	préparatoires ur-section physiqu	aux ue chimie		Faculté des sciences de Tunis-Tunisie		
2007	Baccalauréat section science mathématique						

#### STAGES ET FORMATIONS COMPLÉMENTAIRES:

2018	Session de formation au logiciel MS PROJECT, assuré par BFT (Bureau de formation echnologique)
2017	Session de formation aux EUROCODES 8, assuré par Denis DAVI au sein de SCET- TUNISIE
2012	Laboratoire de génie civil de l'ENIT : Projet de fin d'études, « Effets des variations de température sur le comportement dynamique du pont Radés-La Goulette. »
2011	LACECO (Bureau d'études, Liban) : Stage ingénieur, « mission de suivi des études d'exécution du campus LUNC à Tripoli»
2011	IDC Tunis (Bureau d'études, Tunisie) Stage ingénieur, « conception du centre médical social et administratif à Ghannouch, Gabes»
2010	SOMATRA-GET (entreprise, Tunisie) : Suivi des tâches journalières des travaux de

Farés CHAMMAM - 2018- page 1/10





construction de l'échangeur situé à Ras-Tabia (Tunis) X-X3.







# **ACTIVITÉ PROFESSIONNELLE :**

**Depuis juin SCET-TUNISIE** : Département Infrastructures de Transport : Ingénieur d'étude

2015 structures et ouvrages d'art.

Depuis 2013 à CETA INGENIERIE : Ingénieur d'étude structures et ouvrages d'art.

mai 2015

(2ans et 5mois)











#### **EXPÉRIENCE PROFESSIONNELLE:**

# 2017-2018 MALI

Projet : Études techniques d'Avant Projet Sommaire et d'Avant Projet Detaille des travaux de construction du 4e pont de BAMAKO et d'Aménagement de ses voies de raccordement (ES-AVP-DCE)

# Infrastructure Routière

Client : Agence d'Exécution de Travaux d'Intérêt Publics pour l'Emploi AGETIPE

L'ouvrage d'art projeté est un pont en béton précontraint construit par encorbellements successifs et a les caractéristiques géométriques et techniques suivantes :

longueur du pont : 925m (87,5 – 6x125 – 87,5)

• largeur chaussée : 2 x (3x3, 5m)

• bordures de séparations : 0,25 m (entre les véhicules et les motos)

• largeur pistes cyclables : 2 x 2,5m

• largeur trottoirs :  $2 \times (1,5m+1,25m)$ 

pentes transversales : 2%

Les voies d'accès comportent :

Sur la rive gauche:

la construction d'une voie d'accès d'un linéaire de 800 mètres environ reliant le Pont à la RN5 :

- · passage supérieur en pont dalle en béton précontraint
- un passage inférieur du type pont cadre ;

Sur la rive droite:

l'aménagement de la voie reliant la Tour d'Afrique au 4e Pont d'une longueur de 12,5 km environ;

Le projet comporte également l'érection de 4 échangeurs (PS-DP) et cinq passerelles (en BA) aux points de conflits de circulation.

Les voies d'accès sont aménagées en 2x2 voies.

Conception et dimensionnement conformément aux règlements français et guides SETRA :

Rôle : Ingénieur Ouvrage d'art

# 2017 Tunisie (en cours) Infrastructure Ferroviaire

Étude technique de la desserte ferroviaire de Kairouan à partir d'Enfidha (ES-AVP)

# Client : SOCIÉTÉ NATIONALE DES CHEMINS DE FER TUNISIENS- SNCFT

Le projet porte sur la construction d'une nouvelle desserte ferroviaire de Kairouan à partir d'Enfidha.

Le linéaire total est d'environ 48 km. Le tracé prend naissance à la gare de Menzal Mahatta et suit, de manière globale, l'itinéraire de la route RN2.

Le projet prévoit le rétablissement des communications routière à travers des passages supérieurs (09) de type pont dalle béton armé et des portiques simple

Conception et dimensionnement conformément aux règlements français, guides

Farés CHAMMAM - 2018- page 3/10











SETRA et SNCF;

Rôle : Ingénieur Ouvrage d'art

# Depuis 2016 CAMEROUN (en cours) Infrastructure Routière

Étude de faisabilité et d'Avant Projet Sommaire en vue de la construction des autoroutes Yaoundé-Douala- Phase 2 (136km) et Edéa-Kribi (110 km)-(ES-AVP)

Client: MINISTÈRE DES TRAVAUX PUBLICS (MINTP)

Le projet constitue le premier lot des études lancées par la République du Cameroun en vue de la construction des autoroutes : Yaoundé-Douala et Edéa-Kribi (246 km): Lot 1

Les études comprennent :

La revue des études de conception (niveau APD\_Phase1), réalisées par la China First Highway Engineering Co Ltd entre le PK50 et PK100 du tronçon autoroutier Yaoundé-Douala :

La réalisation des études de faisabilité et d'Avant Projet Sommaire (APS) en vue de la construction des autoroutes à 2x3 voies avec terre-plain-central et deux (02) bandes d'arrêt d'urgences entre Yaoundé et Douala (du PK100 au PK fin de projet) et entre Edéa et Kribi :

Conception et dimensionnement aux EUROCODES;

Rôle : Ingénieur Ouvrage d'art

# Depuis Avril 2016 CAMEROUN (en cours)

Eau Potable

Avril Maitrise d'œuvre du projet d'alimentation de la desserte en eau potable de Yaoundé ;

#### Client: CAMEROON WATER UTILITIES CORPORATION (CAMWATER)

Mission VISA aux travaux de renforcement des réseaux de distribution primaire et secondaire de la ville de Yaoundé.

Pour le volet structure, le projet comprend :

- La construction, de deux réservoirs circulaires d'une capacité de 400m<sup>3</sup> chacun;
- Un réservoir rectangulaire d'une capacité de 2000 m<sup>3</sup>;
- Les stations de pompage associé aux réservoirs

Conception et dimensionnement conformément aux règlements français ;

Rôle : Ingénieur Génie civil

# 2016-2018 MAURITANIE Eau Potable

Contrôle des travaux de l'Axe Nord pour le Projet d'Alimentation en Eau Potable du DHAR - Axe Nord

Client : SOCIÉTÉ NATIONALE DE L'EAU (SNDE)

Le projet DHAR vise à alimenter en eau potable, certaines villes, centres et localités du Hodh Chargui, en particulier, Nema, Timbedra, Amourj, Adel Bagrou, Achemim, Hassi Atila et Bangou ainsi que les localités du parcours des conduites de transport; à partir de deux champs captant se situant dans la nappe du Dhar au niveau de ses deux sites: le Champ captant (CC) Ould Derwich et le Champ captant (CC) Boughla.

Farés CHAMMAM - 2018- page 4/10











Les travaux génie civil sont composés de:

- 1 château d'eau de 200 m³
- 2 réservoirs semi-enterrés de 2500 m³ et 5000 m³
- 2 stations de pompage avec des réservoirs de 150 m³
- 2 ouvrages de protection de conduite de type dalot;

Conception et dimensionnement conformément aux règlements français ;

Rôle: Ingénieur Génie civil

# 2015-2018 CAMEROUN Infrastructure Routière

Études de contournement de la ville de DOUALA, avec la construction d'un troisième pont sur le fleuve Wouri (ES-AVP-DCE)

Client: MINISTÈRE DES TRAVAUX PUBLICS (MINTP)

L'étude est scindée en 4 phases : Phase 1 : Étude Préliminaire, Phase 2 : Étude d'APS, Phase 3 : APD et phase 4 : Dossiers de Consultation, pour les travaux (DCE), pour les prestations d'Assistance à Maîtrise d'Ouvrage ainsi que pour la supervision et le contrôle des travaux.

Conception et études techniques de plusieurs variantes du pont sur le Wouri (environ 450m): Pont caisson en béton précontraint de hauteur constante mis en place par poussage, pont caisson en béton précontraint de hauteur variable construit par encorbellements successifs et pont à poutres mixte acier-béton de hauteur variable mis en place par lançage.

Conception et dimensionnement aux EUROCODES;

Rôle : Ingénieur Ouvrage d'art

# 2015-2018 CAMEROUN Infrastructure Routière

Étude de contournement d'Edéa avec la construction d'un pont et ses accès sur la Sanaga au croisement des deux bras mort et vif du fleuve, sur l'axe Yaoundé-Douala (ES-AVP-DCE)

Client: MINISTÈRE DES TRAVAUX PUBLICS (MINTP)

L'étude est scindée en 4 phases : Phase 1 : Étude Préliminaire, Phase 2 : Étude d'APS, Phase 3 : APD et phase 4 : Dossiers de Consultation, pour les travaux (DCE), pour les prestations d'Assistance à Maîtrise d'Ouvrage ainsi que pour la supervision et le contrôle des travaux.

Conception et études techniques de plusieurs variantes du pont sur la Sanaga (environ 600m): Pont caisson en béton précontraint de hauteur constante mis en place par poussage, pont caisson en béton précontraint de hauteur variable construit par encorbellements successifs et pont à poutres mixte acier-béton de hauteur variable mis en place par lançage.

Conception et dimensionnement aux EUROCODES

Rôle : Ingénieur Ouvrage d'art

# 2015-2017 ALGÉRIE

Étude de la troisième rocade d'Alger-Algérie (AVP-DCE)

**Client: AGENCE NATIONALE DES AUTOROUTES (ANA)** 

L'étude technique, environnementale et sociale d'Avant-Projet Détaillé et la

Farés CHAMMAM - 2018- page 5/10











# Infrastructure Routière

préparation d'un dossier d'appel d'offres pour les travaux de 159.170 km d'autoroute en 2x2 voies extensible à 2x3 voies, comportant:

- 1. Section courante de l'autoroute 159.170 km;
  - 12 Viaducs :
    - VIPP (pont à poutres en béton précontraint par post tension) de longueur allant de 205m à 330m ;
    - Caisson Coulée. sur cintre ayant une longueur de 62 m;
    - Caisson C. Poussage de longueur allant de 158m à 325m;
  - 27 Passages Supérieurs (PS) de type pont dalle BA et BP ainsi que des VIPP;
  - 29 Passages inférieurs (Pl) de type PIPO et voûte;
  - 13 Passages Agricoles (PA) de type PICF;
  - 109 Ouvrages de Protection des réseaux (OP) de type PIPO;
  - 13 Grands ouvrages hydrauliques (GOH) de type VIPP et pont caisson poussé :
  - 158 Ouvrages Hydrauliques (OH) (Dalots);
  - 24 Murs de soutènement ;
  - Étude de stabilité et de protection des talus ;
  - 23 Échangeurs ;
  - 09 Passerelles ;

Les types de structures étudiées pour les viaducs, les grands ouvrages hydrauliques et les passages inférieurs et supérieurs sont :

34 Ponts-dalles en BA; 08 Ponts-dalles en BP; 02 Ponts à poutres en BA; 19 Ponts à poutres en BP; 04 Ponts caissons en BP coulés sur cintre; 05 Ponts caissons en BP construits par poussage; 18 Ponts-cadres; 30 Ponts portiques et 05 Ponts voûtes.

Conception et dimensionnement conformément aux règlements Algérien, guides SETRA;

Rôle : Ingénieur Ouvrages d'Art

# 2015 TUNISIE Infrastructure ferroviaire

#### Rectification du tracé de la ligne ferroviaire Tunis-Kasserine-Tunisie (AVP-DCE)

#### Client : SOCIÉTÉ NATIONALE DE CHEMIN DE FER TUNISIEN (SNCFT)

Réalisation de la rectification du tracé de la ligne 6 Tunis – Kasserine (V<220 km/h) en vue de permettre l'augmentation de la vitesse commerciale sur cette ligne et par conséquent la réduction du temps de parcours, et ce, en améliorant les caractéristiques géométriques (tracé en plan, profil en long) sur environ 60 km de la ligne entre Bir Mcherga et Kalaa Khasba pour les phases APS, APD & DAO La partie ouvrage d'art comporte :

- 81 ouvrages hydrauliques de type dalot ;
- 4 grand ouvrage hydraulique de type pont à poutre en béton armé;
- 9 passages supérieurs de type pont dalle béton arme et pont portique.

Conception et dimensionnement conformément aux règlements français, guides SETRA et SNCF ;

Rôle : Ingénieur Ouvrages d'Art

Farés CHAMMAM - 2018- page 6/10











2013- 2014 TUNISIE Mission de suivi des travaux de construction de l'autoroute Oued Zarga-

Boussalem(Lot 1)

Infrastructure Routière Client: SOCIÉTÉ TUNISIE AUTOROUTES (STA)

Contrôle des études technique des travaux d'exécution du lot-1 de l'autoroute A3 section Oued Zarga Rhayette ;

Le tronçon autoroutier comprend 12 ouvrages d'art de type passages supérieurs (7PS-DA) et passages inférieurs (5 PI) d'une longueur moyenne de 60ml, ainsi que leurs voies d'accès (700 ml environ par ouvrage)

Les ouvrages hydrauliques sont au nombre de 35 : (34 dalots multiples et 1 pont à poutre en béton armé de 80m (4 travées de 20m)) et sont dimensionnés pour une fréquence centennale de retour de pluies.

Conception et dimensionnement conformément aux règlements français et guides SETRA;

Rôle : Ingénieur Ouvrages d'Art











# 2013- 2015 TUNISIE

# Infrastructure Routière

#### Travaux de construction de l'autoroute Medenine Ras Jedir Lot 5 (EXE)

#### **Client: ENTREPRISE ETEP**

Étude technique des l'ouvrage de l'autoroute A1 lot 5 situé entre Médenine et Ras-Jedir:

- 2 grand ouvrage hydraulique de type pont à poutres en béton armé ;
- 1 passage inférieur de type portique ;
- 6 passage supérieur de type pont dalle en béton armé ;
- 13 ouvrages hydrauliques de type dalot.

Conception et dimensionnement conformément aux règlements français et guides SETRA;

Rôle: Ingénieur Ouvrages d'Art

# 2014 TUNISIE

Mission de suivi des travaux de dédoublement de la route ceinture de la ville du Kef

Client: MINISTERE DE L'EQUIPEMENT, DIRECTION REGIONAL DE EL KEF

# Infrastructure Routière

Contrôle des études technique des travaux d'exécution de la route ceinture de la ville du Kef de longueur de 5km ;

Rôle : Ingénieur Ouvrages d'Art

# 2013 TUNISIE

Liaison ferroviaire du port en eaux profondes d'Enfidha-Tunisie (AVP)

Client : SOCIÉTÉ NATIONALE DE CHEMIN DE FER TUNISIEN (SNCFT)

# Infrastructure ferroviaire

Étude APS, APD et DAO de la réalisation d'une liaison ferroviaire (V <220 km/h) entre le port en eaux profondes et la ville de Enfidah ;

Le projet comporte les ouvrages suivants ;

- 2 grands ouvrages hydrauliques de type bipoutre en béton armé ;
- 2 passages inférieurs de type bipoutre en béton armé au niveau de l'autoroute
   A1 et la RN1;
- Des ouvrages hydrauliques de type dalot.

Conception et dimensionnement conformément aux règlements français, guides SETRA et SNCF :

Rôle: Ingénieur Ouvrages d'Art

#### **INFORMATIQUE:**

- Maîtrise de la suite bureautique Microsoft Office
- Logiciels de calcul des structures et de modélisation : EFFEL, ROBOT, ST1, MUR ET PSH (CEREMA ancien SETRA)
- Logiciel de planification : MS-Project
- DAO: AUTOCAD, ARMACAD, ADFER, ASD.

#### RÈGLEMENT DE CALCUL ET DE DIMENSIONNEMENT :

Maitrise du Règlement français CCTG (BAEL, BPEL, règles de chargement, etc.);

Farés CHAMMAM - 2018- page 8/10











- Maitrise la pratique des ouvrages types du CEREMA ancien SETRA (PSIDA-PSIDP-PIPO-PICF, etc.)
- Dimensionnement des fondations conformément aux règles DTU et fascicule 62 titres V du CCTG
- Pratique des EUROCDES 0, 1, 2 (avec les annexes nationales) pour le volet ouvrage d'art;
- Connaissance des EUROCDES 3, 8 (avec les annexes nationales) pour le volet ouvrages d'art;











#### **RÉFÉRENTS:**

**Mohamed Salah HAFSI**: Ingénieur au sein de FREYSSINET. Collaboration dans le cadre de la préparation de la solution Terre armée comme alternative de soutènement des rampes d'accès pour le projet du 4e pont de BAMAKO en coordination avec Monsieur Pierre SERY-P.D.G. de TERRE ARMEE;

Contact: mohamed-salah.hafsi@freyssinet.com

**Fahid SITAHAR**: Ingénieur au sein de l'Agence Française de Développement (A.F.D.), Collaboration dans un projet de réhabilitation de barrage il a occupé le poste d'ingénieur au sein du bureau AHT GROUPE AG.

Contact : <a href="mailto:sitahar\_fahide@yahoo.fr">sitahar\_fahide@yahoo.fr</a>

#### Denis DAVI:

Chargé d'affaires OA - Référent risque sismique et infras chez CEREMA ; il a assuré la formation des ingénieurs de la SCET-TUNISIE pour « la conception et justification des ouvrages d'art au séisme »

Contact: denis.davi@cerema.fr

#### LANGUES:

	Parler	Lu	Écrit
Arabe	Excellent	Excellent	Excellent
Français	Excellent	Excellent	Excellent
Anglais	Bon	Bon	Bon









